最高法院刑事判決　　　　　　　　　　　　　　　八十七年度台上字第二一○八號
　　上　訴　人　甲○○
右上訴人因盜匪等罪案件，不服台灣高等法院台中分院中華民國八十七年一月二十一
日第二審判決（八十六年度上訴字第一五二號，起訴案號：台灣南投地方法院檢察署
八十四年度偵字第一八六三號），提起上訴，本院判決如左：
    主  文
原判決撤銷，發回台灣高等法院台中分院。
    理  由
本件原判決認定：一甲○○與陳衍伸、林揚崇、陳永昌、潘勝智、潘景國等人，共同
意圖為自己不法之所有，於民國（下同）八十四年四月一日下午四時許，持具有殺傷
力之改造四五手槍及子彈，在南投縣埔里鎮○○里○區○道路路段，以槍械抵住陳忠
雄，致使陳忠雄無法抗拒，而推由林揚崇、潘勝智及潘景國三人在陳忠雄所駕駛之車
號ＱＶ－九三二三號車輛內強取陳忠雄持有之美國製三八制式手槍（起訴書誤載為德
制八ｍｍ制式手槍）一把及子彈六發後，交由甲○○保管持有，並押陳忠雄至埔里鎮
○○里○○○○○路邊，逼問關於林萬益之行跡，迨於當日下午六時許始將陳忠雄釋
放。二甲○○復基於概括之犯意，夥同陳衍伸及另二名不詳姓名成年男子，帶開山
刀一支、尖刀二支（未扣案），於八十四年七月三十一日下午八時許，至彰化縣芳苑
鄉○○村○○路○○段三四五號養場內，先押制住在場之林瑞正並以透明膠帶綑綁
，隨後又以開山刀架在康寶田身上之施強暴方法，以透明膠帶綑綁康寶田，逼其拿出
新台幣（下同）一百萬元，幾經康寶田表示無法籌出鉅款，甲○○等人乃將索款降至
三十萬元，並逼康寶田以電話向親友借款，其後梁抄、林竹軒二人先後來到上址，亦
遭甲○○等人押住以透明膠帶綑綁，嗣經康寶田喚其女康美珍前去親友處借得三十萬
元，連同康寶田身上之現款一萬九千五百元，於不能抗拒之情形下，一併交付予甲○
○等人，甲○○等人取得款項後，為求脫身，乃將康寶田、林竹軒二人押上汽車，載
至彰化縣芳苑鄉永興村台十七線五十四公里處，始將康寶田及林竹軒二人釋回，所得
款項，全數朋分化用。三嗣於八十四年四月廿六日下午為警循線在南投縣埔里鎮○○
街五十六號宅內查獲潘景國與甲○○等人作案所共同持有藏放該處之置於紙箱內之具
有殺傷力之制式手槍（編號0000000000號）一枝、及可發射子彈而具有殺
傷力之德制半自動模型手槍（編號0000000000號）一枝、仿半自動手槍製
造之玩具槍三枝（編號0000000000－0000000000號）、具有殺
傷力之口徑○點三八吋制式子彈六發、口徑○點三八吋制式子彈（ＳＵＰＥＲ）二發
、口徑９ＭＭ制式子彈一發、及四十五顆改造子彈（其中四發業於鑑識時拆解檢視）
，又於八十四年七月廿七日下午六時三十分許，在台中市○○路與大墩十五街口，為
警查獲甲○○與潘勝智及綽號「小虫」之成年男子所共同無故持有，可發射子彈而具
有殺傷力之改造手槍二支（獲案槍號0000000000、0000000000
號）及子彈二十六發（鑑驗拆解三發），又於八十五年二月十一日上午八時二十分許
，在台中縣豐原市東陽里附近水溝內，為警查獲甲○○所持有之具殺傷力改造手槍二
支、子彈十五發（鑑定拆解三發）、霰彈長槍一支等情，因而撤銷第一審關於甲○○
部分之判決，從一重論處甲○○連續盜匪罪刑，固非無見。
惟查關於上訴人共同盜匪陳忠雄部分，共犯林揚崇、陳永昌、潘勝智供稱或僅該三人
或連同潘景國共四人下手（見八十四年偵字第一八六二號卷第五十四頁背面、第一八
四頁、第一三○頁背面、一審(二)卷第八頁背面），彼此所供不一，又被害人陳忠雄亦
供謂不認識上訴人（一審(一)卷第一八三頁背面），原審對此兩項供詞，未明其取捨
之意見，遽以上開共犯之自白為上訴人盜匪陳忠雄罪刑論定之基礎，自有理由尚欠完
備之瑕疵。次查，上訴人起初押制養場內之林瑞正以透明膠帶綑綁之，再以開山刀
架在康寶田身上，並以透明膠帶綑綁之，在此對林瑞正、康寶田進行盜匪過程中，巧
遇梁抄、林竹軒二人先後來到，遂又另行押制梁、林二人並以透明膠帶綑綁之，似非
有意一併對梁、林二人劫取財物，是否另行起意妨害梁、林二人之行動自由﹖又上訴
人對林瑞正、康寶田盜匪行為過程中，突又挾持康寶田逼其向親友借款贖身，是否因
而犯強盜罪而有擄人勒贖之結合關係，有無刑法第三百三十二條第三款及懲治盜匪條
例第二條第九款之適用，亦非無審究之餘地。以上或為上訴意旨所指摘，或為本院得
依職權調查之事項，應認原判決有發回更審之原因。
據上論結，應依刑事訴訟法第三百九十七條、第四百零一條，判決如主文。
中      華      民      國    八十七    年      六      月     十七     日
                              最高法院刑事第四庭
                                  審判長法官  莊  來  成
                                        法官  曾  有  田
                                        法官  呂  潮  澤
                                        法官  謝  俊  雄
                                        法官  林  永  茂
      右正本證明與原本無異
                                              書  記  官
中      華      民      國    八十七    年      六      月    二十二    日
